臺灣高雄地方法院民事判決　　　　　　　100年度訴字第788號
原　　　告　莊金蘭
訴訟代理人　沈于清
被　　　告　林祐丞
訴訟代理人　林寶清
上列當事人間損害賠償事件，經本院於民國100 年6 月2 日言詞
辯論終結，判決如下：
    主      文
被告應給付原告新臺幣拾參萬壹仟柒佰零伍元，及自民國九十九
年十二月七日起至清償日止，按年息百分之五計算之利息。原告
其餘之訴駁回。
訴訟費用由被告負擔六分之一，餘由原告負擔。
本判決第一項得假執行。
    事實及理由
一、原告主張：原告於民國97年12月7 日8 時許，行走於高雄市
    ○○○路與自強一路交叉口人行穿越道上，適被告騎乘車牌
    號碼為XE3-589 號機車行經該路段，因有疏未讓原告先行穿
    越人行道之過失，撞擊原告（下稱本件交通事故），原告因
    此受有頭部外傷併蜘蛛網膜下腔出血、左躡部頭皮撕裂傷及
    內耳平衡失衡等傷害（下稱系爭傷害）。原告因本件交通事
    故受有醫療費用新臺幣（下同）2 萬9,204 元、交通費2,48
    0 元、不能工作損失69萬5,325 元、看護費4 萬9,250 元及
    精神慰撫金10萬元，合計87萬6,259 元等損失。為此，爰依
    據民法第184 條第1 項、第193 條第1 項及第195 條第1 項
    等規定，提起本訴等語。並聲明：被告應給付原告87萬6,25
    9 元，及自訴狀繕本送達翌日起至清償日止，以年息5%計算
    之利息。
二、被告則以：被告就本件交通事故之發生確有過失，對於原告
    減縮後所請求醫療、交通及看護等費用均無意見；原告僅住
    院14日，以每日工資635 元計算，所得請求薪資損失應僅為
    8,890 元；另被告願賠付慰撫金5,000 元。又原告已領取強
    制汽車責任險保險金2 萬9,833 元，應予扣除等語，資為抗
    辯。並聲明：原告之訴駁回。
三、兩造不爭執之事項：
  (一)原告於97年12月7 日8 時許，行走於高雄市○○○路與自強
    一路交叉口人行穿越道時，遭被告所騎乘車牌號碼XE3-589
    號機車撞擊。
  (二)原告因本件交通事故，受有頭部外傷併蜘蛛網膜下腔出血、
    左躡部頭皮撕裂傷及內耳平衡失衡等傷害。
  (三)被告就本件交通事故之發生，確有疏未讓原告先行穿越人行
    道之過失。
  (四)被告因本件交通事故涉犯過失傷害罪，經臺灣高雄地方法院
    檢察署檢察官以98年度偵字第20311 號起訴書提起公訴，經
    本院以99年度審交簡字第4763號刑事簡易判決，判處拘役55
    日確定。
  (五)兩造對於醫療財團法人徐元智先生醫藥基金會亞東紀念醫院
    （下稱亞東醫院）100 年1 月26日亞醫歷字第1006410042號
    、及同年5 月21日亞醫精字第1006410315號等回函（院卷第
    29頁、第53頁），就原告傷情復原期間及需賴人看護期間，
    所為函覆內容，均無意見。
  (六)被告就原告所請求醫療費用為2 萬6,708 元（原告原請求2
    萬9,204 元，嗣減縮為2 萬6,708 元）、交通費用2,480 元
    、看護費用為2 萬5,200 元（原告原請求4 萬9,250 元，嗣
    減縮為2 萬5,200 元），及原告每日薪資為635 元等節，均
    無意見。
  (七)原告已領取強制汽車責任險保險金2 萬9,833 元。
  (八)兩造對於他造之身分、地位、學經歷均無意見。
四、本件之爭點：原告得請求賠償金額為若干？
五、本院得心證之理由：
  (一)按因故意或過失，不法侵害他人權利者，負損害賠償責任；
    不法侵害他人之身體或健康者，對於被害人因此喪失或減少
    勞動能力或增加生活上需要時，應負損害賠償責任；又不法
    侵害他人之身體、健康、名譽、自由、信用、隱私、貞操，
    或不法侵害其他人格法益而情節重大者，被害人雖非財產上
    之損害，亦得請求賠償相當之金額，為民法第184 條第1 項
    前段、第193 條第1 項，及第195 條第1 項分別定有明文。
    本件原告主張於前揭時、地因被告之過失行為，致其受有系
    爭傷害之事實，業據其提出診斷證明書2 份為證，並有臺灣
    高雄地方法院98年度審交簡上字第4763號刑事卷內有道路交
    通事故現場圖、照片可稽，被告對此亦不爭執，被告自應對
    原告負損害賠償責任，原告依前開規定請求被告賠償其所受
    之損害，即屬有據，核先敘明。
  (二)茲就原告請求之項目及金額，逐一審酌如下：
  1.原告因本件交通事故支出醫療費用2 萬6,708 元、交通費用
    2,480 元及看護費用2 萬5,200 元一情，業為被告所不爭執
    ，是認原告就此部分之請求，應予准許。
  2.減少勞動能力：
    (1)原告所受傷情，經本院函詢亞東醫院原告傷情復原期間，
      據該院函覆認依原告傷情，需休養1 年始能康復，且不能
      工作時間為3 個月，有前開回函足稽。
    (2)依兩造前開所不爭執之事項三(六)所載，原告每日薪資為63
      5 元，經計算結果，原告因本件交通事故所減少勞動能力
      數額為5 萬7,150 元【計算方式為：635 元×3 ×30日＝
      5 萬7,150 元】，逾此金額之請求，非屬有據。
  3.精神慰撫金：
    (1)原因因本件交通事故受有系爭傷害，已如前所認定，自有
      精神上之痛苦，原告主張其因受傷而有非財產上損害，應
      有理由。
    (2)按非財產上損害之慰撫金數額，究竟若干為適當，應斟酌
      兩造身分、地位及經濟狀況，俾為審判依據，有最高法院
      51年度台上字第223 號判例意旨及86年度台上字第511 號
      判決意旨可供參照，是本件精神慰撫金之酌定，除原告所
      受之傷害程度外，尚應審酌兩造之身分地位、學識經歷、
      財產狀況及原告痛苦程度等節以定之。
    (3)查原告係高職畢業，擔任原住民語言教師，每月薪資為1
      萬9,050 元，名下有汽車1 輛，無不動產；另被告現於研
      究所就學中，無任何收入，名下有汽車1 輛，亦無不動產
      ，除經兩造陳明在卷外，並有兩造之稅務電子閘門財產所
      得調件明細表可參（本院99年度司雄調字第288 號民事卷
      第33頁至第34頁）。本院斟酌原告因本件交通事故所受傷
      勢，造成生活之不便及精神痛苦，暨兩造之學經歷、經濟
      能力等情狀，認原告請求被告賠償之非財產損害以5 萬元
      為適當，逾此部分之請求，為無理由，應予駁回。
  (三)綜上，原告以上得請求之金額，為醫藥費2 萬6,708 元、交
    通費用2,480 元、看護費用2 萬5,200 元、減少勞動能力5
    萬7,150 元及精神慰撫金5 萬元，共計16萬1,538 元。
六、按保險人依強制汽車責任保險法規定所為之保險給付，視為
    被保險人損害賠償金額之一部分，被保險人受賠償請求時，
    得扣除之，強制汽車責任保險法第32條定有明文。原告因本
    件交通事故已受領強制汽車責任險保險金2 萬9,833 元，亦
    為兩造前開所不爭執，則原告已受領強制汽車責任險保險金
    ，自應予扣除。基此，原告上開請求金額共計16萬1,538 元
    ，扣除已受領之強制汽車責任險保險金2 萬9,833 元，則為
    13萬1,705元。
七、綜上所述，原告依據侵權行為法律關係，請求被告給付13萬
    1,705 元及自訴狀繕本送達翌日即99年12月7 日（本件訴狀
    係於99年12月6 日送達予被告，有送達回證附調解卷第36頁
    可稽）起至清償日止，以年息5%計算之利息，為有理由，應
    予准許。逾此範圍之請求，則無理由，應予駁回。
八、按所命給付之金額或價額未逾新臺幣50萬元之判決，法院應
    依職權宣告假執行，為民事訴訟法第389 條第1 項第5 款明
    文規定。被告應給付原告金額，未逾50萬元，依前開規定，
    本院應依職權宣告假執行。
九、據上論結，本件原告之訴為一部有理由、一部無理由，依民
    事訴訟法第79條、第389 條第1 項第5 款，判決如主文。
中    華    民    國   100    年    6     月    16    日
                  民事第五庭  法  官  張維君
以上正本係照原本作成。
如對本判決上訴，須於判決送達後20日內向本院提出上訴狀。如
委任律師提起上訴者，應一併繳納上訴審裁判費。
中    華    民    國   100    年    6     月    16    日
                              書記官  呂怜勳